【裁判字號】    90,易,419
【裁判日期】    900330
【裁判案由】    重利
【裁判全文】
臺灣板橋地方法院刑事判決                            九十年度易字第四一九號
    公  訴  人  臺灣板橋地方法院檢察署檢察官
    被      告  丙○○
右列被告因重利案件，經檢察官提起公訴（八十九年度偵字第二二五０七號），本院
判決如左︰
    主  文
丙○○乘他人急迫貸以金錢，而取得與原本顯不相當之重利，處拘役肆拾日，如易科
罰金，以佰元折算壹日。
    事  實
一、丙○○（原名乙○○）自民國八十六年五、六月間起，在中國時報上刊登借款廣
    告，利用0000000000號行動電話作為聯絡方式，招攬不特定之人向其
    借貸金錢以賺取利息收入，適甲○○因須繳交信用卡消費款項急需現金，而於八
    十七年四月二十一日下午以上開廣告所載電話與丙○○接洽貸款事宜，丙○○即
    乘甲○○需款孔急之際，同意貸予新台幣（下同）二萬元，期限一個月，先行預
    扣利息二千元（相當於月息百分之十，年息高達百分之一百二十），並要求甲○
    ○提供身分證、退伍令、戶籍謄本及簽發面額二萬元之本票乙紙作為擔保。其後
    丙○○乃委由不知之情兒子張湧之於同年五月十七日下午四時三十分許，前往臺
    北市○○○路二八七號新光大樓前，交付甲○○一萬八千元，並取回前開供擔保
    之證件及本票，而以此方式取得與原本顯不相當之重利。嗣於翌日（即十八日）
    下午一時三十分許，經警在臺北縣板橋市○○街一三九巷四十九號五樓之一住處
    內查獲，並扣得洪義所有之身分證、退伍令、戶籍謄本各一件及面額二萬元之本
    票乙紙。
二、案經臺灣板橋地方法院檢察署檢察官自動檢舉偵查起訴。
    理  由
一、訊據被告丙○○固坦承在報紙上刊登廣告招攬他人向其借貸以賺取利息收入，及
    在右揭時、地貸款二萬元（預扣一個月利息二千元）予甲○○等情，惟矢口否認
    有何重利之犯行，並辯稱：伊收取之利息雖為月息百分之十，惟係甲○○心甘情
    願交付，且伊本金未獲清償即遭警查獲，所為應不構成重利罪云云。經查：右揭
    被告借貸二萬元予甲○○，並收取重利之事實，業據證人甲○○於於警訊及偵審
    中證述明確，並有其所有之身分證、退伍令、戶籍謄本各一件及面額二萬元之本
    票乙紙扣案可資佐證；而被告借出二萬元，收取之利息為二千元，據此核算其利
    率為月息百分之十，年息則高達百分之一百二十，已逾法定最高可容許之年息百
    分之二十甚多（民法第二百零五條參照）；再被告既先行預扣利息二千元，足認
    已取得該利息，縱其本金未獲清償，仍無礙其取得與原本顯不相當之重利之事實
    。從而，被告稱辯所為應不構成重利云云，純係卸責之詞，不足採信。罪證明確
    ，被告犯行堪以認定。至被告雖供稱只刊登借款廣告一天而已，惟其於本院八十
    七年度易字第五０四一號案件審理時已供陳係自八十六年五、六間起即刊登此廣
    告，自應以前案之供述較為可信。
二、查被告乘甲○○急迫之際貸以金錢，而收取年息高達百分之一百二十之重利，核
    其所為，係犯刑法第三百四十四條之乘他人急迫貸以金錢，而取得與原本顯不相
    當之重利罪。爰審酌被告之品行、智識程度、刊登廣告之期間僅借出一筆金額、
    所收重利之金額尚輕、所為對他人及社會秩序所造成之損害程度非鉅，以及被告
    犯罪後之態度等一切情狀，量處如主文所示之刑，以示懲儆，並諭知易科罰金之
    折算標準。至扣案甲○○之身分證、退伍令、戶籍謄本各一件及面額二萬元之本
    票乙紙，係屬甲○○所有，自無從於本案中諭知沒收。
三、另公訴人雖另認被告係為販賣證件，供他人申領護照使用，以放貸方式為掩護，
    在報紙刊登借款廣告，使甲○○交付身分證、退伍令及戶籍謄本等證件，貸予二
    萬元，並收取二千元之重利，而其所涉偽造文書之罪嫌，業經本院以八十七年度
    易字第五０四一號判決判處有期徒刑六月確定云云，據此意旨，其認本件被告所
    涉重利罪與前開經判決確定之偽造文書罪間，有牽連犯裁判上一罪之關係，本院
    似應為免訴之判決。然被告取得甲○○之前開證件後，並未加以變造供他人申請
    護照之用，此經本院於九十年三月二十六日當庭勘驗該證件屬實，並經證人甲○
    ○於本院調查中證述明確，則其於本案單純收取證件之行為，尚不構成任何偽造
    文書之罪，所犯本案重利罪自與前開確定判決所認定之偽造文書罪間，無任何裁
    判上一罪之關係，本院仍應為實體判決，附此敘明。
據上論斷，應依刑事訴訟法第二百九十九條第一項前段，刑法第三百四十四條、第四
十一條第一項前段，罰金罰鍰提高標準條例第一條前段、第二條，判決如主文。
本案經檢察官葉奇鑫到庭執行職務。
中      華      民      國       九十       年     三     月    三十    日
                                      臺灣板橋地方法院刑事第三庭
                                          法  官  趙  義  德
右正本證明與原本無異
如不服本判決應於送達後十日內向本院提出上訴狀
                                          書記官  張  慧  玲
中      華      民      國       九十       年     四     月     四     日
附錄本案論罪科刑法條全文：
刑法第三百四十四條：
乘他人急迫、輕率或無經驗，貸以金錢或其他物品，而取得與原本顯不相當之重利者
，處一年以下有期徒刑、拘役或科或併科一千元以下罰金。


司法院資訊處製作；財團法人民間司法改革基金會備份。
